臺灣高等法院刑事判決
109年度原上易字第56號
上  訴  人  
即  被  告  洪憲文





上列上訴人因竊盜案件，不服臺灣新北地方法院109年度原易字
第48號，中華民國109年6月30日第一審判決（起訴案號：臺灣新
北地方檢察署109年度偵字第7024號），提起上訴，本院判決如
下：
    主  文
上訴駁回。
    理  由
一、按不服地方法院之第一審判決而上訴者，應向管轄第二審之
    高等法院為之；上訴書狀應敘述具體理由；第二審法院認為
    上訴書狀未敘述理由或上訴有第362條前段情形，應以判決
    駁回之，刑事訴訟法第361條第1項、第367條前段定有明文
    。就修法過程以觀，原草案為：「依前項規定提起上訴者，
    其上訴書狀應敘述理由，並引用卷內訴訟資料，具體指摘原
    審判決不當或違法之事實。其以新事實或新證據為上訴理由
    者，應具體記載足以影響判決結果之理由。」嗣經修正通過
    僅保留「上訴書狀應敘述具體理由」之文字，其餘則刪除，
    故所稱「具體理由」，並不以其書狀應引用卷內訴訟資料，
    具體指摘原審判決不當或違法之事實，亦不以於以新事實或
    新證據為上訴理由時，應具體記載足以影響判決結果之情形
    為必要。但上訴之目的，既在請求第二審法院撤銷或變更第
    一審之判決，所稱「具體」，當係抽象、空泛之反面，若僅
    泛言原判決認事用法不當、採證違法或判決不公、量刑過重
    等空詞，而無實際論述內容，即無具體可言。從而，上開法
    條規定上訴應敘述具體理由，係指須就不服判決之理由為具
    體之敘述而非空泛之指摘而言。倘上訴理由就其所主張第一
    審判決有違法或不當之情形，已舉出該案相關之具體事由足
    為其理由之所憑，即不能認係徒托空言或漫事指摘；縱其所
    舉理由經調查結果並非可採，要屬上訴有無理由之範疇，究
    不能遽謂未敘述具體理由（最高法院106年度第8次刑事庭會
    議決議參照）。是僅泛言原判決認事用法不當、採證違法或
    判決不公、量刑過重，而無實際論述何以認事用法不當、採
    證違法、量刑過重者，自難認業已陳述具體理由。又按刑事
    訴訟法第361條第2項規定：「上訴書狀未敘述理由者，應於
    上訴期間屆滿後二十日內補提理由書於原法院。逾期未補提
    者，原審法院應定期間先命補正。」就其文義以觀，僅祇「
    理由」，而非「具體理由」，自應認係專就全未敘述理由一
    情予以規範，尚不包含雖敘述理由，卻非具體理由之情形在
    內，修正理由內且說明：「上訴理由是否具體，係屬第二審
    法院審查範圍，不在命補正之列」。是第一審法院僅須對於
    完全未敘述理由之上訴書狀，定期命為補正；對於載有具體
    或空泛（不具體）理由之上訴書狀，則無裁定命補正之餘地
    。又對照亦同時修正之刑事訴訟法第367條，增定於「上訴
    書狀未敘述理由」之情形，由第二審法院審判長定期間命補
    正。可知乃相互配套之規範，後者係因上訴人應於上訴書狀
    內，敘述其上訴之理由，為上訴合法之必備程式，於聲明上
    訴而完全未敘述理由之情形下，倘第一審法院漏未裁定命補
    正理由，即將卷、證送交第二審法院，仍不能發生移審效力
    ，因其上訴是否合法，尚在未確定狀態，故應由第二審法院
    之審判長基於訴訟程序指揮之職權，限期命為補正，俾消滅
    該不確定狀態；然於上訴書狀已記載理由，卻嫌空泛、不具
    體之情形，則因不符合法律上之程式，既明顯又確定，自毋
    庸贅命補正，而可依第367條前段規定，逕認上訴不合法，
    判決駁回之（最高法院97年度台非字第454號判決意旨參照
    ）。
二、上訴人即被告洪憲文（下稱被告）不服原判決，提起上訴意
    旨略以：被告乃為布農族，因經濟困頓、為求溫飽，迫於無
    奈、窮途末路之際，才又行竊，非常對不住被告的家人及被
    害人，請法院念及被告當時處境及對於法律知識薄弱之故，
    懇請從輕量刑云云。
三、經查，原審適用簡式審判程序，並以被告於警詢、偵查、原
    審準備程序及審理中之自白（見臺灣新北地方檢察署109年
    度偵字第7024號卷，下稱偵卷，第11至14頁、第65至66頁；
    原審卷第98、102頁），核與被害人陳樹藤於警詢時證述相
    符（見偵卷第7至9頁），並有勘察採證同意書、證物清單、
    刑事案件證物採驗記錄表、新北市政府警察局109年2月18日
    新北警鑑字第0000000000號鑑驗書、失車-案件基本資料詳
    細畫面報表、現場及監視器翻拍照片各1份存卷可考（見偵
    卷第19至25頁、第27頁、第71至79頁），而認定被告本次竊
    盜犯行係犯刑法第321條第1項第3款之攜帶兇器竊盜罪（原
    審判決附錄本案論罪科刑法條欄中，誤載「修正前」3字應
    予刪除），並詳敘其調查證據之結果及取捨證據認定之理由
    ，從形式觀察，於法尚無不合。又按量刑之輕重，係屬事實
    審法院得依職權自由裁量之事項，茍於量刑時，已依行為人
    之責任為基礎，並斟酌刑法第57條各款所列情狀，而未逾越
    法定範圍，又未濫用其職權，即不得遽指為違法。原判決就
    對於被告之量刑部分，已審酌被告前有多次竊盜前科，素行
    非佳，且正值壯年，不思循正途圖謀所需，竟因一時貪念而
    竊取他人財物，造成被害人財物損失，顯無尊重他人財產權
    之觀念，所為誠屬非是，惟念及其犯後業已坦承犯行，知所
    悔悟，兼衡其犯罪動機、目的、手段、國中畢業之智識程度
    、未婚、入監前從事派遣工作、月薪1萬餘元之家庭經濟生
    活狀況（見原審卷第106頁）等一切情狀為量刑之基準，量
    處有期徒刑8月，是原審實已就被告之犯後態度、智識程度
    、生活狀況、犯罪動機、手段等刑法第57條各款所列情形為
    量刑審酌因素，既未逾越法定刑度，亦未濫用其自由裁量之
    權限，刑度亦屬妥適，核無不當或違法之情形。被告上訴意
    旨，形式上雖已敘述上訴理由，但其僅以前詞泛言原判決量
    刑過重，並未具體指摘原判決濫用刑罰裁量權限或有何不當
    或違法，而構成應予撤銷之具體事由，是其上訴理由僅係表
    達個人主觀上對法院量刑之期盼，難謂已提出合於刑事訴訟
    法第361條第1項規定之具體理由。依上開說明，被告上訴未
    敘明具體理由而不合法定程序，自應予駁回，並不經言詞辯
    論為之。
四、據上論斷，應依刑事訴訟法第367條前段、第372條，判決如
    主文。 
中　　華　　民　　國　　109 　年　　9 　　月　　16　　日
                  刑事第十一庭審判長  法　官  周煙平
                                      法　官  吳炳桂
                                      法　官  陳俞伶
以上正本證明與原本無異。
不得上訴。
                                      書記官  朱家麒
中　　華　　民　　國　　109 　年　　9 　　月　　16　　日